【裁判字號】    91,交聲,1728
【裁判日期】    920129
【裁判案由】    違反道路交通管理處罰條例聲明異議
【裁判全文】
臺灣臺北地方法院交通事件裁定                  九十一年度交聲字第一七二八號
    受處分人  甲○○  男  五十.
    即異議人
右列受處分人因違反道路交通管理處罰條例案件，對於台北市交通事件裁決所中華民
國九十一年十月二十八日所為之處分（原處分案號：北市裁三字第駕裁二二－ＡＨ0
000000號），聲明異議，本院裁定如左：
    主      文
原處分撤銷。
甲○○汽車駕駛人，駕駛汽車不遵守道路交通標線之指示，處罰鍰新台幣玖佰元，並
予記違規點數壹點。
    理      由
一、按黃色網狀線，用以告示車輛駕駛人禁止在設置本標線之範圍內臨時停車，防止
    交通阻塞，視需要劃設於接近鐵路平交道或因常受交通管制或其他原因需限制不
    得臨時停車之地點，道路交通標誌標線號誌設置規則第一百七十三條第一項定有
    明文。是車輛駕駛人駕駛汽車或騎乘機車行經劃設有黃色網狀線之交岔路口，其
    正確良好之駕駛方式應係等待前方之車輛全部通過該網狀線，且於該網狀線前方
    留有可容納一部汽車或機車可供行駛或暫停之空間後，後方之汽車或機車方可行
    駛通過該網狀線，而不可緊隨前方汽車通過網狀線，否則即易生路口交通之阻塞
    。又汽車駕駛人，駕駛汽車不遵守道路交通標誌、標線、號誌之指示者，處新台
    幣（以下同）九百元以上一千八百元以下罰鍰，道路交通管理處罰條例第六十條
    第二項第三款定有明文，而汽車駕駛人駕駛汽車違反道路交通管理處罰條例第六
    十條第二項第三款規定者，除應依該條所規定之罰鍰處罰外，並予記違規點數一
    點，道路交通管理處罰條例第六十三條第一項第一款亦定有明文。再行為人如係
    駕駛小型車不遵守道路交通標誌、標線、號誌之指示為警舉發，而在舉發通知單
    上所載之應到案日期前聽候裁決，經主管機關調查後仍認定其有違規之行為者，
    依違反道路交通管理事件統一裁罰基準及處理細則第四十四條第一項及違反道路
    交通管理事件統一裁罰基準表（以下稱基準表）之規定，需對該違規之行為人處
    以九百元之罰鍰，並記違規點數一點。又逕行舉發違反道路交通管理事件，經汽
    車所有人依通知單之應到案日期前到案，並告知違規駕駛人姓名、身分證統一編
    號及住址者，處罰機關應即另行通知違規駕駛人到案依法處理；逾應到案日期，
    處罰機關應依道路交通管理處罰條例第八十五條第三項規定處罰該汽車所有人，
    違反道路交通管理事件統一裁罰基準及處理細則第二十四條亦定有明文，易言之
    ，如汽車駕駛人駕駛小型車不遵守道路交通標誌、標線、號誌之指示，處罰機關
    固應對汽車之駕駛人為處罰，惟若舉發機關並非當場對該部汽車攔停，而係依違
    反道路交通管理事件統一裁罰基準及處理細則第二十三條第一項第五款規定以科
    學儀器取得違規證據資料（如照相機或測速器）逕行舉發者，此際舉發機關只能
    依上開處理細則第二十三條第二項規定對汽車所有人為掣單舉發，而如經舉發之
    汽車所有人在舉發通知單之應到案日期前到案，並告知處罰機關該名違規駕駛人
    姓名、身分證統一編號及住址者，處罰機關應即依前開細則第二十四條規定處罰
    該名違規駕駛人，而如汽車所有人未於應到案日期前到案或雖於應到案日期前到
    案，而未告知處罰機關實際之違規駕駛人者，處罰機關仍應依道路交通管理處罰
    條例第八十五條第三項「本條例關於車輛駕駛人之處罰，如應歸責於車輛所有人
    者，處罰車輛所有人。」規定，對車輛所有人加以處罰。
二、本件受處分人即異議人甲○○所有車號ＢＮ－一七一五號自用小客車，於民國九
    十一年八月二十日上午九時五十四分許，在台北市○○○路與向陽路劃設有黃色
    網狀線之交岔路口，未等待前方汽車完全通過該網狀線，即緊跟前方之車輛行駛
    ，迨行駛至該網狀線中時，因前方車流阻塞致停留於網狀線中，經台北市政府警
    察局南港分局（以下稱南港分局）員警彭孟麒以拍照之方式採證，並以受處分人
    有違反前揭道路交通管理處罰條例第五十五條第二款（按該條規定僅有一項並分
    列五款情形，並未設有第二項，舉發單及裁決書所載「第一項」應係贅文）在交
    岔路口十公尺內臨時停車規定之行為掣單舉發，嗣受處分人於舉發通知單上所載
    應到案日期前提出申訴，經原處分機關請舉發單位即南港分局調查結果，仍認受
    處分人有前開違規行為，原處分機關乃依前揭道路交通管理處罰條例第五十五條
    第二款規定於九十一年十月二十八日從輕裁處異議人罰鍰六百元。
三、受處分人聲明異議意旨略以：其當日駕駛該部車輛自忠孝東路因綠燈而左轉向陽
    路，在路口左轉時適逢鐵路平交道柵欄放下，乃不得不在車陣中暫時停下，待柵
    欄升起後再前進，並非故意在黃網線內臨時停車，交通機關在該處畫設黃網線形
    同設下陷阱再予舉發，應由員警二十四小時在場指揮以免駕駛人違規云云，惟查
    ：受處分人於前述時地駕駛該部自用小客車在前開劃設有黃色網狀線之區域內暫
    停之違規事實，有員警所攝違規當時採證相片一張附卷可稽，由前揭舉發相片以
    觀，確實可以清晰辨認受處分人所有前開汽車因前方鐵路平交道上有火車經過且
    柵欄已經放下，而停留於網狀線區域內，顯見受處分人駕駛汽車行經該畫設有黃
    色網狀線之交岔路口，並未等待前方之車輛全部通過該網狀線區域，並於該網狀
    線前方留有可供行駛之空間後，方行駛通過該區域，反係緊隨前方汽車欲迅速通
    過，迨行駛至該網狀線中時，因前方車流阻塞且鐵路平交道上之柵欄已經放下而
    停留於網狀線區域內，而依前揭道路交通標誌標線號誌設置規則之規定，網狀線
    之設置，其目的係為防止交通阻塞，故視需要劃設於接近鐵路平交道或因常受交
    通管制或其他原因需限制不得臨時停車之地點，此為交通主管機關所掌理之業務
    事項，受處分人雖以前開網狀線設置不當等情詞置辯，尚難認為可採，本件事證
    明確，受處分人之違規行為堪以認定。
四、綜上所述，受處分人確有在前揭時地駕駛汽車不遵守道路上所畫設黃色網狀線指
    示行駛之違規行為，原處分機關依前揭道路交通管理處罰條例第五十五條第二款
    規定從輕裁處受處分人罰鍰六百元，惟按該條例第五十五條第二款係以「汽車駕
    駛人在交岔路口、公共汽車招呼站十公尺內或消防車出、入口五公尺內臨時停車
    者」之違規行為加以處罰，與受處分人前開違規情形有所未合，受處分人於網狀
    線內暫停之行為係屬同條例第六十條第二項第三款「汽車駕駛人，駕駛汽車不遵
    守道路交通標誌、標線、號誌之指示。」所定情形，應依該條款之規定予以處罰
    ，另依同條例第六十三條第一項第一款規定，汽車駕駛人駕駛汽車違反上揭規定
    者，除應依該條所規定之罰鍰處罰外，並予記違規點數一點。本件原處分機關誤
    引處罰條款，致亦漏未於裁決書中併記受處分人違規點數一點，即難認為允洽。
    本件受處分人之異議雖無理由，惟原處分既有不當，自應由本院將原處分撤銷，
    仍以受處分人所有前開車號汽車有違反該條例第六十條第二項第三款規定之行為
    ，依同條例第八十五條第三項及違反道路交通管理事件統一裁罰基準及處理細則
    第二十四條、第四十四條第一項及基準表之規定，從輕裁處前開車號汽車之所有
    人即受處分人罰鍰九百元，並依同條例第六十三條第一項第一款規定記受處分人
    違規點數一點如主文第二項所示，以資適法。
據上論斷，應依道路交通案件處理辦法第二十條前段，裁定如主文。
中      華      民      國    九十二    年      一      月    二十九    日
                                      臺灣臺北地方法院交通法庭
                                          法  官  邱光吾
右正本證明與原本無異。
如不服本裁定，應於裁定送達後五日內向本院提出抗告狀。
                                          書記官  劉英芬
中      華      民      國    九十二    年      二      月     六       日


司法院資訊處製作；財團法人民間司法改革基金會備份。
